【裁判字號】    97,訴,935
【裁判日期】    970630
【裁判案由】    違反公司法
【裁判全文】
臺灣臺北地方法院刑事判決               97年度訴字第935號
    公  訴  人  臺灣臺北地方法院檢察署檢察官
    被      告  甲○○
                丙○○
                乙○○
                        號3樓.
上開被告等因違反公司法等案件，經檢察官聲請以簡易判決處刑
（九十六年度偵字第二四四一○號、第二四八七四號），本院認
不宜以簡易判決處刑，改依通常程序審理，因被告等於本院準備
程序中就被訴事實均為有罪之陳述，經本院合議庭裁定改進行簡
式審判程序，本院判決如下：
    主  文
甲○○共同公司負責人，公司應收之股款，股東並未實際繳納，
而以申請文件表明收足，處有期徒刑月，如易科罰金，以銀元
佰元即新臺幣玖佰元折算壹日，減為有期徒刑壹月又拾伍日，
如易科罰金，以銀元佰元即新臺幣玖佰元折算壹日，緩刑貳年
。
丙○○共同連續公司負責人，公司應收之股款，股東並未實際繳
納，而以申請文件表明收足，處有期徒刑肆月，如易科罰金，以
銀元佰元即新臺幣玖佰元折算壹日，減為有期徒刑貳月，如易
科罰金，以銀元佰元即新臺幣玖佰元折算壹日，緩刑貳年。
乙○○共同連續公司負責人，公司應收之股款，股東並未實際繳
納，而以申請文件表明收足，處有期徒刑月，如易科罰金，以
銀元佰元即新臺幣玖佰元折算壹日，減為有期徒刑壹月又拾伍
日，如易科罰金，以銀元佰元即新臺幣玖佰元折算壹日，緩刑
貳年。
    事實及理由
一、本件犯罪事實及證據均引用如附件所示之檢察官聲請簡易判
    決處刑書所載。
二、論罪科刑部分：
  (一)比較新舊法：
  (1)查被告三人行為後，刑法業經立法院通過修正，於九十四年
    二月二日經總統公布修正，並自九十五年七月一日生效，就
    商業會計法第七十一條第五款、公司法第九條第一項、刑法
    第二百十四條之罰金刑部分，因刑法第三十三條第五款之修
    正，上開規定法定刑之最低法定刑度提高為新臺幣一千元；
    牽連犯部分，新法刪除刑法第五十五條後段關於牽連犯之規
    定，而將原犯一罪而其方法或結果之行為犯他罪應從一重論
    斷之情修正為原犯一罪與其方法或結果之行為犯他罪間應分
    論併罰；連續犯部分，新法刪除第五十六條關於連續犯之規
    定，將連續數行為而犯同一之罪名者以一罪論之情修正為連
    續數行為應分論併罰，經綜合比較上開法律變更之情形，以
    九十五年七月一日修正生效前之規定對於被告較為有利，依
    據修正後刑法第二條第一項前段之規定，即應適用九十五年
    七月一日修正生效前之上開刑法規定，合先敘明。至於刑法
    第七十四條關於緩刑之規定，因本案被告三人行為時係在九
    十五年七月一日前，依據最高法院九十五年度第八次刑事庭
    會議決議，應適用九十五年七月一日修正生效之緩刑規定，
    併此敘明。
  (2)查被告三人行為後，商業會計法業經修正，並於九十五年五
    月二十四日經總統公布修正，自九十五年五月二十六日施行
    生效，其中就商業會計法第七十一條第五款之犯行，將法定
    刑度自「五年以下有期徒刑、拘役或科或併科新臺幣十五萬
    元以下罰金」提高為「處五年以下有期徒刑、拘役或科或併
    科新臺幣六十萬元以下罰金」，依據九十五年七月一日修正
    後刑法第二條第一項前段之規定，自應適用修正前之商業會
    計法第七十一條第五款規定對於被告較為有利。
  (二)核被告三人所為，均係犯公司法第九條第一項、修正前商業
    會計法第七十一條第五款及刑法第二百十四條之使公務員登
    載不實罪。被告三人就上開犯行，分別與身為昌利有限公司
    負責人王敬舜、金亞泰餐具有限公司負責人陳志樑、亞朋貿
    易有限公司負責人陳健生等人有犯意聯絡及行為分擔，為共
    同正犯。被告丙○○、乙○○就為金亞泰餐具有限公司、亞
    朋貿易有限公司辦理設立登記及增資登記之犯行，時間緊接
    ，犯罪方法均相同，觸犯構成要件相同之罪名，顯係各基於
    概括犯意而為，均為連續犯，應依修正前刑法第五十六條之
    規定論以一罪，並加重其刑。被告三人所犯上開三罪間，有
    方法目的之牽連關係，應均依修正前刑法第五十五條後段之
    規定從重論以公司法第九條第一項之罪。爰審酌被告三人於
    偵查及本院審理中均坦白承認犯行，並表示悔意，犯後態度
    均良好，另參酌被告三人犯罪動機、目的、手段、參與犯罪
    之程度及犯罪對於他人可能所生損害程度等情狀，分別量處
    如主文所示之刑，易科罰金部分，新修正刑法刪除「因身體
    、教育、職業、家庭之關係或其他正當事由，執行顯有困難
    者」之要件，並將易科罰金之折算標準，由原配合罰金罰鍰
    提高標準條例第二條（九十五年七月一日刪除生效）規定之
    銀元一百元至銀元三百元折算一日，提高為新臺幣一千元、
    二千元或三千元折算一日，是依修正後刑法第二條第一項前
    段之規定，均應適用修正前之刑法第四十一條第一項前段之
    規定，諭知易科罰金之折算標準。另被告三人均未曾因故意
    犯罪受有期徒刑以上刑之宣告，有臺灣高等法院被告前案紀
    錄表在卷可稽，本院經審酌本案情節信被告三人經此教訓當
    知所警惕而無再犯之虞，本院因認對其所宣告之刑，以暫不
    執行為適當，爰併予宣告緩刑如主文所示。
  (三)另本案被告三人因犯罪時間在九十六年四月二十四日之前，
    亦無其他不合中華民國九十六年罪犯減刑條例所定不得減刑
    之情形，爰依中華民國九十六年罪犯減刑條例第二條第一項
    第三款、第七條、第九條併與宣告減刑如主文所示。
三、依刑事訴訟法第四百五十二條、第二百七十三條之一第一項
    前段、第二百九十九條第一項前段、第三百十條之二、第四
    百五十四條第二項，修正前商業會計法第七十一條第五款，
    公司法第九條第一項，修正後刑法第十一條前段、第二條第
    一項前段、第二十八條、第三十一條第一項、第二百十四條
    、第七十四條第一項第一款、修正前第五十六條、第五十五
    條後段、第四十一條第一項前段，刑法施行法第一條之一，
    修正前罰金罰鍰提高標準條例第二條，現行法規所定貨幣單
    位折算新臺幣條例第二條，中華民國九十六年罪犯減刑條例
    第二條第一項第三款、第七條、第九條，判決如主文。
本案經檢察官鄧巧羚到庭執行職務
如不服本件判決，得自收受送達之日起十日內，向本院提起上訴
中    華    民    國    97    年    6     月    30    日
                        臺灣臺北地方法院刑事第八庭
                            法  官   唐于智
上正本證明與原本無異。
如不服本判決，應於判決送達後10日內，向本院提出上訴狀。
                            書記官   陳家欣
中    華    民    國    97    年    6     月    30    日
附錄本案論罪法條
公司法第9條第1項
公司公司應收之股款，股東並未實際繳納，而以申請文件表明收
足，或股東雖已繳納而於登記後將股款發還股東，或任由股東收
回者，公司負責人各處5 年以下有期徒刑、拘役或科或併科新臺
幣50萬元以上250 萬元以下罰金。
民國 95 年 5 月 24 日修正前商業會計法第71條
商業負責人、主辦及經辦會計人員或依法受託代他人處理會計事
務之人員有左列情事之一者，處5 年以下有期徒刑、拘役或科或
併科新臺幣15萬元以下罰金：
一、以明知為不實之事項，而填製會計憑證或記入帳冊者。
二、故意使應保存之會計憑證、帳簿報表滅失毀損者。
三、意圖不法之利益而偽造、變造會計憑證、帳簿報表內容或撕
    毀其頁數者。
四、故意遺漏會計事項不為記錄，致使財務報表發生不實之結果
    者。
五、其他利用不正當方法，致使會計事項或財務報表發生不實之
    結果者。
附件
臺灣臺北地方法院檢察署檢察官聲請簡易判決處刑書
                                     96年度偵字第24410號
                                               第24874號
    被      告  甲○○  女  47歲（民國○○年○○月○○日生）
                        住臺北縣板橋市○○街89巷5弄10號5樓
                        居臺北縣板橋市○○路○段101號6樓
                        身分證統一編號：Ｚ000000000號
                丙○○  男  51歲（民國○○年○月○○日生）
                        住臺北市○○區○○街26號2樓之3
                        居臺北市中山區○○○路○段60號3樓
                        身分證統一編號：Ｚ000000000號
                乙○○  男  41歲（民國○○年○月○○日生）
                        住高雄市前鎮區○○○街277巷30號8樓
                        居臺北市中山區○○○路○段60號3樓
                        身分證統一編號：Ｚ000000000號
上列被告等因違反公司法等案件，業經偵查終結，認為宜聲請以
簡易判決處刑，茲將犯罪事實及證據並所犯法條分敘如下：
        犯罪事實
一、甲○○為甲○○事務所負責人，於民國92年11月間，接受王
    敬舜（業經另案聲請簡易判決處刑）委任代辦昌利有限公司
    （下稱昌利公司）資本額新臺幣（下同）200萬元之設立登
    記；丙○○、乙○○分別為鑫和顧問企業股份有限公司負責
    人及員工，共同基於概括犯意之聯絡，於92年11月及93年3
    月間，連續接受陳志樑（業經另案聲請簡易判決處刑）委任
    代辦金亞泰餐具有限公司（下稱金亞泰公司）資本額200萬
    元之設立登記及陳健生（業經另案聲請簡易判決處刑）委任
    代辦亞朋貿易有限公司（下稱亞朋公司）1,400萬元之增資
    登記時；甲○○、丙○○及乙○○等3人均明知前開公司股
    東並未實際繳納股款，竟各基於犯意之聯絡，代為向謝曜駿
    （業經另案提起公訴）之「大眾會計事務所」（辦公室在臺
    北市萬華區○○○路70號10樓頂層加蓋建築及同市區○○路
    67 號9樓之12）辦理虛假之驗資證明文件，先由前開公司負
    責人依指示各至台北國際商業銀行（現已與永豐商業銀行合
    併）西門分行及華泰商業銀行復興分行，開設如附表所示之
    昌利公司、金亞泰公司籌備處及亞朋公司之活期存款帳戶，
    銀行人員再將存摺轉交「大眾會計事務所」填寫提、存款單
    ，於如附表所示之開戶後存款日期（即借款匯入日期）交銀
    行櫃台辦理資金轉帳手續，自不詳帳戶分別轉帳存入前開帳
    戶內後，旋將存摺帶回影印，作為股款業經股東繳納之存款
    證明，並製作不實之昌利公司存款200萬元、金亞泰公司存
    款200萬元及亞朋公司存款1, 400萬元之股東繳納股款明細
    表、資產負債表、（會計師查核簽證）委託書及設立（或增
    加資本）登記資本額查核報告書工作底稿，再於各項會計報
    表上蓋用代刻之公司及負責人印章，將資本額查核報告書工
    作底稿分別交給該事務所特約會計師楊恩賜及張秀鳳（2人
    業經另案提起公訴）簽章，完成公司法第7條授權會計師查
    核簽證資本額之作業後，旋於如附表所示之資金轉出日期（
    即借款匯出日期）將該前開帳戶資金轉出至不詳帳戶內。嗣
    後「大眾會計事務所」即將上開各種報表及有會計師查核簽
    證之「存款證明」交予甲○○、丙○○、乙○○填製公司設
    立（或增加資本）登記申請書，而以上開存摺影本、資產負
    債表及設立（或增加資本）登記資本額查核報告書等申請文
    件，表明昌利公司、金亞泰公司及亞朋公司應收股款均已收
    足，向主管機關經濟部中部辦公室或臺北市政府申請設立（
    或增加資本）登記，使承辦公務員依其申請分別核准上開公
    司之設立（或增加資本）登記，並登載於職務上所掌之公司
    登記簿，足以生損害於主管機關對於公司資本額審核之正確
    性。
二、案經本署檢察官自動檢舉偵辦。
        證據並所犯法條
一、上開犯罪事實，業據被告甲○○、丙○○、乙○○自白不諱
    ，核與證人王敬舜、陳志樑、陳健生證述情節相符，並有前
    開公司之設立（或增加資本）登記資本額查核報告書、繳納
    股款明細表、委託書、資產負債表、公司基本資料查詢紀錄
    、前開公司帳戶存摺及歷史交易明細等影本在卷足憑，本案
    事證明確，被告等犯行均堪予認定。
二、核被告甲○○、丙○○、乙○○等3人所為，均係涉犯刑法
    第214條之使公務員登載不實罪嫌、公司法第9條第1項之罪
    嫌及商業會計法第71條第5款之罪嫌。被告等雖非公司負責
    人，惟其與提供虛偽驗資證明之大眾會計事務所等成員及前
    開公司負責人間，有犯意聯絡及行為分擔，為共同正犯。再
    被告等所犯公司法、商業會計法及使公務員登載不實等三罪
    ，係以接續之一行為所犯，為想像競合犯，請依刑法第55條
    從一重處斷（最高法院96年度第5次、第7次刑事庭會議紀錄
    參照）。被告丙○○、乙○○先後代辦金亞泰公司及亞朋公
    司之設立及增資登記犯行，時間緊接，所犯係構成要件相同
    之罪名，顯係基於概括犯意為之，請依修正前刑法第56條規
    定論以連續犯並加重其刑。
三、依刑事訴訟法第451條第1項聲請逕以簡易判決處刑。
    此    致
臺灣臺北地方法院
中    華    民    國    97    年    4    月    29    日
                        檢 察 官    薛  維  平


司法院資訊處製作；財團法人民間司法改革基金會備份。
